臺灣苗栗地方法院交通事件裁定　　　　　　　　　　九十三年度交聲字第二三七號
　　原處分機關　交通部公路總局新竹區監理所苗栗監理站
　　異　議　人
　　即受處分人　甲○○ 　三十.
右列受處分人因違反道路交通管理處罰條例案件，對於交通部公路總局新竹區監理所
苗栗監理站於民國九十三年七月三十日以竹監苗字第裁５４-Ｚ00000000號
所為之裁決處分（原舉發案號：內政部警政署國道公路局第六隊長九十三年六月一日
字第Ｚ00000000號），聲明異議，本院裁定如左：
    主  文
原處分撤銷。
甲○○汽車駕駛人汽車裝載時，有所載貨物滲漏情形，處罰鍰新臺幣參仟元，並記違
規點數貳點。
    理  由
一、原處分意旨略以：異議人即受處分人甲○○於民國九十三年六月一日下午一時六
    分，駕駛車號：０９０─ＧＦ號營業貨運曳引車，行經國道三號龍潭南磅時，因
    裝載廢土沿途滲漏污水，經警攔停當場舉發，經原舉發機關內政部警政署國道公
    路局第六隊員舉發條款為道路交通管理處罰條例第三十三條，後經隊對於九十三
    年七月七日書函更正舉發法條為道路交通管理處罰條例第三十條第一項第二款,
    經原處分機關以該條「所載貨物滲漏、飛散或氣味惡臭者」及同條例第六十三條
    第一項及違反道路交通管理事件統一裁罰基準即處理細則第四十一條第四項之規
    定，裁處罰鍰新臺幣（下同）三千元，並記違規點數二點。罰鍰限於九十三年八
    月二十九日前繳納。上開罰鍰逾期不繳送之處分：(1)自九十三年八月三十日起易
    處吊扣駕駛執照三個月，並限於九十三年九月十三日前繳送。(2)九十三年九月十
    三日前未繳送駕駛執照者，自九十三年九月十四日起易處吊銷，並逕行註銷駕駛
    執照。(3)駕駛執照吊〔註〕銷後，自九十三年九月十四日起一年內不得重新考領
    駕駛執照。
二、異議意旨略以：其當日行經國道三號龍潭收費站南下地磅處，員警認本車載運廢
    土沿途滲漏污水至路面掣單舉發，異議人當場表示不服，因當天上午及中午汐止
    等北部下大雨，所滴下為雨水，並非廢土之污水。又北部氣候不穩定，經常突下
    豪大雨，氣象局均有資料可查，異議人舉發當日自汐止南下，至龍潭僅數十分鐘
    ，所以滴下雨水，況且記違規點數二點，恐有「在六個月內，違規記點共達六點
    以上者，吊扣駕駛執照一個月；一年內經吊扣駕駛執照二次，再違反第一項各款
    所列條款之一者，吊銷其駕駛執照之。」情形，影響甚鉅等語云云。
三、按汽車裝載時，所載貨物滲漏、飛散或氣味惡臭者，處汽車駕駛人三千元以上九
    千元以下罰鍰；又汽車駕駛人有上開行為時，除依原條款處罰還外，並記違規點
    數二點，以上道路交通管理處罰條例第三十條第一項第二款及同條例第六十三條
    第一項第二款分別定有明文。其中除高速公路交通管制規則第十八條規定：貨車
    行駛高速公路，裝載物品應依左列規定：一　裝載之貨物，應嚴密覆蓋、捆紮牢
    固。裝載砂石等粒狀物品，除應嚴密覆蓋外，並不得超出車廂高度。再者道路交
    通安全規則對於裝載砂石土方的車輛有如下之規定：
    (1)第三十九條第二十款、第二十六款、第二十七款汽車申請牌照檢驗之項目及標
      準，依左列規定：二十、裝載砂石、土方之傾卸式大貨車及傾卸式半拖車貨廂
      容積應合於規定。二十六、裝載砂石、土方之傾卸框式半拖車及裝載砂石、土
      方且總重量在二十公噸以上之傾卸框式大貨車，自中華民國九十年七月一日起
      新登檢領照，應裝設具有顯示車輛載重功能且合於規定之載重計。二十七、裝
      載砂石、土方之傾卸框式大貨車及半拖車，自中華民國九十年七月一日起新登
      檢領照，應裝設合於規定之轉彎及倒車警報裝置。
   (2)第三十九之一條第十六款、第二十款、第二十一款規定：汽車定期檢驗之項目
     及標準，依左列規定：十六、裝載砂石、土方之傾卸式大貨車及傾卸式半拖車
     貨廂容積應合於規定。二十、裝載砂石、土方之傾卸框式半拖車及裝載砂石、
     土方且總重量在二十公噸以上之傾卸框式大貨車，應依規定裝設載重計，其實
     施日期由交通部另定之。二十一、裝載砂石、土方之傾卸框式大貨車及半拖車
     ，自中華民國九十一年一月一日起，應裝設合於規定之轉彎及倒車警報裝置。
   (3)第四十二條規定第十四款、第十五款、：車輛車身顏色及加漆標識，應依左列
     規定：一四　裝載砂石、土方之傾卸框式大貨車及半拖車，應於貨廂兩邊之前
     方標示貨廂內框尺寸，其字體尺度、字樣及標示方式由交通部另定之。一五裝
     載砂石、土方之傾卸框式大貨車及半拖車，貨廂外框顏色應使用台灣區塗料油
     漆工業同業公會塗料色卡編號一之十九號黃顏色。其他傾卸框式大貨車及半拖
     車之貨廂外框顏色，不得使用該顏色。
   (4)第七十七條第一款規定：汽車裝載時，除機器腳踏車依第八十八條規定外，應
     依左列規定：一裝載容易滲漏、飛散、氣味惡臭之貨物，能防止其發洩者，應
     嚴密封固，裝置適當。
   (5)第七十九條第六款規定：貨車之裝載，應依左列規定：六不符合規定之傾卸框
     式大貨車不得裝載砂石、土方。
   (6)第八十一條第六款規定：聯結車輛之裝載，應依左列規定：六不符合規定之傾
     卸框式半拖車不得裝載砂石、土方。
四、經查，本件異議人即受處分人甲○○確於九十三年六月一日下午一時六分，駕駛
    前開營業貨運曳引車，行經國道三號龍潭南磅時，因裝載廢土沿途滲漏污水，經
    警攔停當場舉發之違規事實，有原舉發機關內政部警政署國道公路局第六隊公警
    局交字第Ｚ00000000號舉發違反道路交通管理事件通知單影本及九十三
    年七月七日公警交六字第０９３０００１７１１號函查核屬實函文各一紙附卷可
    稽，異議人之聲明異議狀中亦不否認有滲漏水之事實，是異議人斯時確有駕駛砂
    石車所載貨物滲漏之違規情事，已足認定。次查，異議人雖辯稱係舉發當日北部
    地區下豪大雨而滲漏「雨水」，並非滲漏「污水」云云，惟依上開裝載砂石土方
    車輛使用專用車輛或專用車廂之規定，砂石車上本應有機械式可密覆裝置或備有
    帆布能緊密覆蓋貨廂之裝置，俾能防止所裝載之貨物滲漏、掉落、飛散或臭氣外
    洩致生危害交通安全或污染道路環境，從而，本件異議人既駕駛車輛裝載廢土，
    自應遵守上揭規定。異議人駕駛之車輛既有滲漏之事實，本已違反上開規定，復
    未能證明其已盡防止污水滲漏之義務，自不得空言諉過於下豪大雨問題，而圖脫
    免責任。
五、至於異議人聲請氣象局調閱舉發當日北地區下豪大雨乙節，然查，異議人所駕駛
    之曳引車確有污水滲漏之違規事實，有前開舉發單及該隊以書函回覆查核屬實足
    資證明，證人之證述亦無足推翻此一事實，本院認並無調閱調查之必要，併此敘
    明。又交通警察掣單舉發違反道路交通管理處罰條例所列之違規事實，本質上為
    行政處分，係公務員基於職務上之權力，依法就特定之具體事件所為之具公法上
    效果之單方面行政行為，是該處分自有相當之公信力，是異議人既未能提出其他
    證據以資證明其確無違規行為，況且執勤警察與異議人素不相識，並無宿怨，亦
    無仇隙，應無設詞誣攀之虞，執勤警員之舉發應認為真實，異議人空言辯解，顯
    係卸責之詞，無足採信。綜上所述，異議人於上揭時、地違規之事實，應堪認定
    ，是原處分機關據以援引上開規定，對異議人裁處罰鍰三千元，並記違規點數二
    點，於法並無違誤或不當。
六、原處分機關認異議人於案發時、地，有前開之違規事實，並據之裁決如前，固非
    無見。按違反道路交通管理事件統一裁罰基準及處理細則第四十三條至第四十六
    條規定，其中要求監理所將處罰主文記載明確，目的在於符合行政法之一般原理
    原則的明確原則；又違反道路交通管理事件統一裁罰基準及處理細則第六十一條
    規定：「違反道路交通管理事件，受處分人於裁決後逾二十日未向管轄地方法院
    聲明異議，或其聲明異議經法院裁定確定，而不依裁決或裁定繳納罰鍰或不繳送
    汽車牌照、駕駛執照者，依下列規定處理：（1）罰鍰不繳者，如受處分人領有
    有效之汽車牌照、駕駛執照時，得以新臺幣每滿一千元罰鍰折算易處吊扣汽車牌
    照、駕駛執照一個月，不足一千元者以一千元計算，但易處吊扣期限不得逾三個
    月；受處分人仍不於十五日限期內繳送汽車牌照、駕駛執照者，吊銷其汽車牌照
    、駕駛執照。（2）　經處分吊扣汽車牌照、駕駛執照者，按其吊扣期間加倍處
    分，受處分人仍不於十五日限期內繳送汽車牌照或駕駛執照者，吊銷其汽車牌照
    或駕駛執照。（3）經處分吊銷、註銷汽車牌照、駕駛執照者，由處罰機關逕行
    註銷。（4）經處分吊銷、註銷執業登記證者，由處罰機關於裁決確定後，移送
    該管警察機關逕行註銷。（5）經處分沒入之車輛、高音量喇叭或噪音器物、測
    速雷達感應器、攤棚、攤架者，於裁決確定後銷燬。（6）經處分追繳欠費者，
    於裁決確定後，將裁決書抄本移送應收欠費之機關以憑繳欠費。同條第二項：「
    前項第一款之受處分人，如無汽車牌照、駕駛執照可資易處吊扣時，得就原處分
    或裁定確定之罰鍰加倍處罰，逾十五日後仍不繳納者，移送行政執行處執行。」
    同法第三項：「依第一項各款所為之處罰，均應於裁決書處罰主文內填記明確，
    罰鍰折算易處吊扣處分之基準，並應於裁決書附記欄內記明；依前項規定加倍處
    罰罰鍰之數額、繳納期限，亦應於裁決書處罰主文記明。」等規定，得知異議人
    到期聽候裁決之後，監理所才有宣示裁決內容；如果異議人未依通知到案或繳納
    罰款，監理所方有逕行裁決之權力，並將裁決書合法送達異議人，而受處分人於
    裁決後逾二十日未向管轄地方法院聲明異議，或其聲明異議經法院裁定確定，而
    不依裁決或裁定繳納罰鍰或不繳送汽車牌照、駕駛執照者，監理所才能依據上開
    規則第六十一條規定依序而行，方為違反交通管理處罰條例裁決執行之之法律正
    當程序原則，亦為道路交通管理處罰條例第六十五條第一項明定的立法意旨，即
    原處分於「確定」後始有執行力。乃原處分機關裁決如前，竟自裁決受處分人罰
    鍰三千元。罰鍰限於九十三年八月二十九日前繳納。上開罰鍰逾期不繳送之處分
    ：(1)自九十三年八月三十日起易處吊扣駕駛執照三個月，並限於九十三年九月十
    三日前繳送。(2)九十三年九月十三日前未繳送駕駛執照者，自九十三年九月十四
    日起易處吊銷，並逕行註銷駕駛執照。(3)駕駛執照吊〔註〕銷後，自九十三年九
    月十四日起一年內不得重新考領駕駛執照。以右列處分礙及憲法保障之受處分人
    依法爭訟之權，核非適法。又異議人於案發時、地，確有「所載運貨物」之違規
    事實，業見前述，異議人執前情聲明異議，固非有理由，惟原處分既有可議，自
    應由本院將原處分撤銷，另為適法之處分，如主文。
據上論結，應依道路交通案件處理辦法第二十條前段，道路交通管理處罰條例第三十
條第一項第二款，裁定如主文。
中　　　華　　　民　　　國　　九十三　　年　　 十一 　　月　　二十二　　日
                                    臺灣苗栗地方法院交通法庭
                                        法  官   張  珈  禎
右正本證明與原本無異
如不服本裁定應於送達後五日內向本院提出抗告狀
                                        書記官   廖  溫  崇
中　　　華　　　民　　　國　　九十三　　年　　 十一 　　月　　二十二　　日
